【裁判字號】    97,訴,520
【裁判日期】    971014
【裁判案由】    清償借款
【裁判全文】
臺灣嘉義地方法院民事判決               97年度訴字第520號
原      告  新榮資產管理股份有限公司
法定代理人  丙○○○
訴訟代理人  丁○○
                        3號
被      告  乙○○
                        14巷.
            甲○○○
上列當事人間請求清償借款事件，本院於中華民國97年10月7日
言詞辯論終結，判決如下：
    主  文
被告應連帶給付原告新臺幣壹佰零壹萬捌仟柒佰柒拾陸元，及其
中新台幣玖拾肆萬壹仟伍佰貳拾玖元自民國九十二年六月七日起
至清償日止，按年息百分之九點二五計算之利息，並自民國九十
二年六月七日起至清償日止，按上開利率百分之二十計算之違約
金。
原告其餘之訴駁回。
訴訟費用壹萬壹仟零玖拾捌元，其中新臺幣壹萬元由被告連帶負
擔，餘由原告負擔。
    事實及理由
一、本件原告起訴主張：
(一)、系爭債權係於民國95年5月30日受讓自新光人壽保險股份有
    限公司（以下簡稱「新光人壽」），並依金融機構合併法第
    15 條第1項第1款、第18條第3項之規定，於95年5月30日公
    告於臺灣新生報第14、15版，且有債權讓與證明書可證，對
    被告2人自公告日起即發生債權轉讓之效力。
(二)、被告乙○○於84年4月20日邀同被告甲○○○為連帶保證人
    ，向新光人壽借款新台幣（下同）180萬元，到期日為104
    年4月20日止，並約定借款利息為年息百分之9.25，上開借
    款自借款日起，以1個月為1期，共計240期平均攤還本息；
    逾期清償時，就逾期在6個月以內者，按上開利率10％，逾
    期超過6個月部分，就超過部分按上開利率20％加付違約金
    ，此有住宅貸款借據乙紙可證。
(三)、詎被告乙○○未依約清償借款，新光人壽聲請拍賣抵押物，
    經本院以91年執字第7190號案件繫屬，然就抵押物拍賣求償
    後，尚積欠如主文第1項所示之本金、利息及違約金。爰依
    消費借貸及連帶保證關係請求被告連帶給付。
(四)、並聲明：被告應連帶給付原告1,018,776元，及自92年6月7
    日起至清償日止，按年息9.25﹪計算之利息，並自92年6 月
    7日起至清償日止，按上開利率百分之20計算之違約金。
二、被告乙○○、甲○○○則以：
(一)、被告乙○○確曾向新光人壽借款180萬元並邀同被告甲○○
    ○為連帶保證人，惟以被告2人並未接獲原債權人新光人壽
    或原告之債權讓與通知；且原告非金融機構，其債權讓與並
    無金融機構合併法第15條第1項第1款、第18條第3項之適用
    ，原告不得以公告代替債權讓與之通知，是系爭債權讓與對
    被告2人不生效力。
(二)、被告乙○○於簽立借據後依約繳納本金、利息達5、6年，嗣
    因經濟不景氣無力償還，遭拍賣抵押物，抵償欠款，被告2
    人對於尚有不足清償之金額究竟若干均不清楚。
(三)、原告請求高額利息及違約金部分，請依民法第251條、第252
    條之規定予以酌減。又被告2人已無多餘財力，希望與原告
    協商清償問題。
(四)、並聲明：1.原告之訴駁回。2.訴訟費用由原告負擔。3.願供
    擔保請准宣告免為假執行
三、法院之判斷：
(一)、按金融機構合併法第18條第3項規定：「金融機構為概括承
    受、概括讓與、分次讓與或讓與主要部分之營業及資產負債
    ，或依第11條至第13條規定辦理者，債權讓與之通知得以公
    告方式代之，承擔債務時免經債權人之承認，不適用民法第
    297條及第301條之規定。」又同法第15條第1項第1款規定：
    「以收購金融機構不良債權為目的之資產管理公司，其處理
    金融機構之不良債權，得依下列方式辦理：一受讓金融機構
    不良債權時，適用第18條第3項規定。」是故，原告為資產
    管理公司，依同法第4條第1款關於金融機構之定義，雖非金
    融機構，然原告自新光人壽受讓系爭債權，其債權讓與通知
    得以公告方式代之，並經刊登於臺灣新生報而公告之，有原
    告提出之報紙、債權讓與證明書在卷可查，自屬合法，被告
    2人抗辯系爭債權讓與對其等不生效力云云，實屬無據。
(二)、原告主張被告乙○○邀同被告甲○○○為連帶保證人，向新
    光人壽借用系爭住宅貸款，惟未依約清償，新光人壽就抵押
    物聲請強制執行拍賣後，然仍有部分本金、利息、違約金未
    獲分配受償之事實，業據提出住宅貸款借據、保證書、約定
    書及本院91年度執字第7190號分配表為證，應堪信為真實。
(三)、按清償人所提出之給付，應先抵充費用，次充利息，次充原
    本，固為民法第323條前段所明定。至於違約金之性質則與
    利息不同，民法既無違約金儘先抵充之規定，其抵充之順序
    ，應在原本之後。從而除當事人另有特別約定外，債權人尚
    難以違約金優先於原本抵充而受清償，最高法院80年度台上
    字第390號判決意旨參照。被告提供之抵押物經本院強制執
    行程序拍賣後，依上開分配表所示，新光人壽除就執行費用
    全額獲償外，抵押債權部分分配總金額為1,069,281元，先
    抵充利息423,248元後，餘額應再行抵充本金，故本金餘額
    應僅941,529元（計算式：1,587,562（受分配時本金金額）
    -〔1,069,281（分配總金額）-423,248（利息金額，優先抵
    充）〕＝941,529），加計未獲償之違約金77,247元，是被
    告積欠之總金額為1,018,776元。
(四)、再按，約定利率，超過週年百分之20者，債權人對於超過部
    分之利息，無請求權，民法第205條定有明文。本件原告請
    求之利息為年息百分之9.25，未超過上開民法第205條所定
    年息百分之20之上限，並無不法，亦無過高之情事。再者利
    息請求部分，亦無如民法第252條所定：「約定之違約金額
    過高者，法院得減至相當之數額」之相關規定。是被告請求
    酌減利息部分，並無理由。又原告請求之違約金最高部分係
    按上開其利率百分之20計算，即為每年本金之百分之1.85，
    是原告請求之違約金並無過高之情事，從而被告請求酌減違
    約金部分，亦無理由。
(五)、
按借用人應於約定期限內，返還與借用物種類、品質、數量
    相同之物；遲延之債務，以支付金錢為標的者，債權人得請
    求依法定利率計算之遲延利息，但約定利率較高者，仍從其
    約定利息，民法第478條前段、第233條第1項分別定有明文
    。又數人負同一債務，明示對於債權人各負全部給付之責任
    者，為連帶債務，民法第272條第1項已有明文，而所謂連帶
    保證債務，係指保證人與主債務人負同一債務，對於債權人
    各負全部給付之責任者而言（最高法院45 年台上字第1426
    號判例參照）。又連帶債務人之債權人，得對於債務人中之
    一人或數人，或其全體，同時或先後請求全部或一部之給付
    ，且連帶債務未全部履行前，全體債務人仍負連帶責任，民
    法第273條亦有明文。本件借款主債務人即被告乙○○因未
    依約清償借款本息，依其與原告間之約定，全部債務視為到
    期，而尚欠上述借款及利息未予清償，被告甲○○○依上開
    規定，應負連帶清償責任。從而，原告依消費借貸及連帶保
    證契約之法律關係，請求被告2人連帶給付如主文第1項所示
    欠款、利息及違約金，洵屬有據，應予准許，逾此範圍（即
    將未獲償之違約金金額重複計算利息、違約金部分），即屬
    無據，應予駁回。
四、又本件被告雖聲明願供擔保請准宣告免為假執行，然因原告
    未請求宣告假執行，是本院未宣告假執行，自無宣告被告預
    供擔保免為假執行之必要，附此敘明。
五、按法院為終局判決時，應依職權為訴訟費用之裁判，民事訴
    訟法第87條第1項定有明文。本件第一審裁判費11,098元，
    ，原告之訴為一部有理由，一部無理由，是本件訴訟費用額
    確定如主文第3項所示。
六、據上論結，本件原告之訴為一部有理由，一部無理由，依民
    事訴訟法第79條、第87條第1項，判決如主文。
中    華    民    國    97    年    10   月    14    日
                  民二庭法  官  洪嘉蘭
以上正本係照原本作成
如對本判決上訴須於判決送達後20日內向本院提出上訴狀
中    華    民    國    97    年    10    月    14   日
                        書記官  陳昭煌


司法院資訊處製作；財團法人民間司法改革基金會備份。
